臺灣高等法院高雄分院刑事判決　　　　　　　　　　九十三年度上易字第一二八號
　　上　訴　人　臺灣高雄地方法院檢察署檢察官
　　被　　　告　丙○○
右上訴人因被告傷害案件，不服臺灣高雄地方法院九十一年度易字第四○二○號中華
民國九十三年二月十六日第一審判決（起訴案號：臺灣高雄地方法院檢察署九十一年
度偵續字第一八五號），提起上訴，本院判決如左：
      主  文
上訴駁回。
    理  由
一、公訴意旨略以：被告丙○○於民國九十一年四月二十六日前某日間，因要求乙○○、丁○○○夫婦勸其子退出里長選舉被拒，而心生怨懟，竟於同年四月二十六
    日上午六時許，在高雄市○○區○○街十三號前，基於傷害人之身體犯意，教唆
    尤慶豐持磚頭擊打被害人丁○○○（尤慶豐傷害部分，經原審法院以九十一年度
    易字第二八六八號判決確定），致被害人丁○○○受有左額瘀血、左臉裂傷一點
    五公分合併左眼瞼瘀青等傷害，因認被告丙○○涉犯刑法第二十九條、第二百七
    十七條第一項之教唆傷害罪嫌云云。
二、本件公訴人認被告丙○○涉有前開教唆傷害罪嫌，無非係以（一）告訴人乙○○
    及被害人丁○○○之指述、證人楊新燕之證言，及高雄市立婦幼綜合醫院驗傷診
    斷書一紙、現場及被害人受傷照片六張。（二）尤慶豐與告訴人乙○○及被害人
    丁○○○並非熟識，亦無冤仇，若非被告教唆怎會找上被害人丁○○○，又豈會
    在與被告交談，並經被告以手指向被害人丁○○○後，走向被害人丁○○○並以
    磚塊毆打成傷？更無出言威嚇告訴人叫其子不要參加里長選舉之必要？況被告住
    在告訴人家對面之隔壁，若非其教唆尤慶豐傷害被害人丁○○○，何須遠赴離家
    七十公尺外之地方與尤慶豐會合等情，為其所憑論據；經訊據被告丙○○矢口否
    認有何教唆傷害犯行，辯稱：我未曾教唆尤慶豐傷害被害人丁○○○等語。
三、按犯罪事實應依證據認定之，無證據不得認定犯罪事實，又不能證甲被告犯罪者
    ，應諭知無罪之判決，刑事訴訟法第一百五十四條第二項、第三百零一條第一項
    分別定有甲文。次按告訴人之告訴，係以使被告受刑事訴追為目的，是其陳述是
    否與事實相符，仍應調查其他證據以資審認；又認定不利於被告之事實，須依積
    極證據，苟積極證據不足為不利被告之認定時，即應為有利於被告之認定，更不
    必有何有利之證據，最高法院五十二年臺上字第一三００號、三十年上字第八一
    六號分別著有判例；經查：
（一）告訴人乙○○於九十一年四月二十六日在台灣高雄地方法院檢察署申告時係先
      指稱：「今天早上六時左右，被告在登山街十三號，我們要去旗山甲仙；被告
      是現任里長，我兒子洪榮聰也要在這一次出來競選里長，被告叫流氓來叫我阻
      止兒子出來競選，我拒絕，結果被告叫在場的流氓要打我，被我太太丁○○○
      推開，結果打到我太太」等語（見偵字第九一八○號卷第四頁），嗣於同年五
      月二十日警訊時改稱：「（於九十一年四月二十六日上午五時四十五分你太太
      丁○○○遭人毆打時你是否在場？）當時我不在場」等語（見警訊卷第四頁）
      ，對關於被害人丁○○○遭人毆打過程及是否在場之指訴，顯前後不一，已有
      可疑。
（二）本案持磚塊毆打被害人成傷之證人尤慶豐於原審審理時證稱：我看到丙○○騎
      機車往登山街出口方向騎出去時，當時乙○○拿竹掃把從丙○○背後要偷打丙○○，但是沒有打到丙○○：：：，我就騎機車過去跟乙○○講：你們不要一
      早就吵吵鬧鬧，鄰居都被吵醒了。但乙○○竟一直罵三字經，：：：且入屋持
      電擊棒出來，我見狀才到巷子邊撿磚塊，丁○○○見到我去撿磚塊，就走過來
      跟我搶磚塊，我不小心才打到丁○○○等語（見原審卷第五十五至五十六頁）
      ，核與當時在場之證人吳甲和於原審法院另案審理尤慶豐傷害案件時所證稱：
      「：：看見乙○○與尤慶豐在吵架，罵髒話，我只有探頭看一下，乙○○就走
      進家裡出來後，他太太丁○○○把尤慶豐擋住，叫尤慶豐趕快走，後來乙○○
      一直靠過去，尤慶豐就拿一塊磚頭，我不知道如何，丁○○○的頭部就流血」
      、「有（看到乙○○拿掃把要打被告），他每天早上都在罵」等語（見原審九
      十一年易字第二八六八號卷第十四至十五頁）相符，又證人施熊美鳳、黃榮宗
      均證稱當天案外人尤慶豐有與乙○○吵架，證人施熊美鳳另證稱：有聽到被害
      人丁○○○叫尤慶豐趕快走，不要跟他先生吵等語（以上見同上卷第三十三至
      三十四頁、第四十四頁），堪認本案係因證人尤慶豐出面打抱不平，致告訴人
      心生不滿而與證人尤慶豐吵架所引起；而告訴人乙○○、被害人丁○○○對於
      係證人尤慶豐毆打被害人固不否認，然對於本案重要之點即證人尤慶豐打人之
      動機係尤慶豐與告訴人乙○○於案發前有吵架之事實，卻絕口不提，且一再否
      認（詳九十一年七月二十二日、八月二十二日、二十九日偵訊筆錄、九十一年
      五月九日警詢筆錄、九十一年九月十六日、十一月十九日調查筆錄），告訴人
      乙○○及被害人丁○○○之指訴顯與證人尤慶豐、吳甲和、施熊美鳳、黃榮宗
      之證述不符，自難信為真實。
（三）至公訴人雖另採證人楊新燕之證言而為不利於被告之認定，然尤慶豐於原審另
      案審理時已供稱：當天我去道歉時，楊新燕根本不在場等語甲確（見原審卷第
      一四九頁），復經原審法院另案當庭勘驗上址之監視錄影帶，結果證人尤慶豐
      於九十一年五月十一日下午一時十六分至被害人住處時，雖有小貨車停在巷口
      旁，且該車之乘客即一名穿白色衣物之女子與穿黃色短袖上衣之男子與被害人
      正在騎樓交談，然該女子並非楊新燕等情，有勘驗筆錄附卷足參，已徵楊新燕
      於證人尤慶豐前往被害人住處道歉時根本並未在場，則楊新燕所為之上開證言
      係屬虛構甚甲，亦難採為不利於被告之認定。又本件雖有被害人丁○○○之診
      斷證甲書、受傷相片等，然此僅能證甲被害人丁○○○確受有診斷證甲書上所
      載之傷害，無法得知是否被告教唆所傷。
（四）又公訴人雖以告訴人夫妻與證人尤慶豐並無仇恨，且當天係證人尤慶豐與被告
      丙○○在離家七十公尺處交談後，證人尤慶豐才出言恐嚇退選，並毆傷被害人
      而認為本件係被告丙○○教唆證人尤慶豐傷害被害人，然本件證人尤慶豐傷害
      被害人，既係因證人尤慶豐與告訴人、被害人發生爭執而起，已述之如前，復
      經證人尤慶豐另證：根本就沒有人教唆我傷害被害人等語屬實，則公訴人遽採
      告訴人、被害人之指訴，進而臆測係被告丙○○教唆傷害，顯屬速斷。
（五）綜上所述，公訴人所舉證據均不足證甲被告丙○○有教唆傷害罪嫌，此外，復
      查無其他積極證據足資證甲被告丙○○有公訴人所指上開犯行，本件要屬不能
      證甲被告犯罪。
四、原審因而為被告丙○○無罪之諭知，經核尚無不合，公訴人循被害人丁○○○之
    請求，以被告丙○○仍應負教唆傷害罪責提起上訴，指摘原判決不當，為無理由
    ，應予駁回。
據上論斷，應依刑事訴訟法第三百六十八條，判決如主文。
本案經檢察官邱榮藏到庭執行職務。
中      華      民      國    九十三    年      五      月    二十五    日
                              臺灣高等法院高雄分院刑事第七庭
                                  審判長法官  李春昌
                                        法官  莊飛宗
                                        法官  黃憲文
右正本證甲與原本無異。
不得上訴。
                                  法院書記官  黃英彥
中      華      民      國    九十三    年      五      月    二十五    日
